【裁判字號】    98,易,95
【裁判日期】    980408
【裁判案由】    違反電子遊戲場業管理條例
【裁判全文】
臺灣彰化地方法院刑事判決                98年度易字第95號
公  訴  人  臺灣彰化地方法院檢察署檢察官
被      告  甲○○
                    （另案於臺灣彰化監獄執行中）
上列被告因違反電子遊戲場業管理條例案件，經檢察官提起公訴
（97年度偵字第10787、10790號），本院判決如下：
    主  文
甲○○共同違反未依電子遊戲場業管理條例規定辦理營利事業登
記者，不得經營電子遊戲場業之規定，累犯，處有期徒刑陸月，
如易科罰金，以新臺幣壹仟元折算壹日。扣案如附表所示之物均
沒收。
    犯罪事實
一、甲○○前因妨害風化案件，經臺灣高等法院臺南分院以88年
    度上訴字第542號、90年度少連上訴字第754號分別判處有期
    徒刑1年及1年6月確定，經合併定應執行刑為有期徒刑2年5
    月確定，於民國92年6月25日縮短刑期假釋出監，並付保護
    管束，於93年1月6日保護管束期滿未經撤銷，視為執行完畢
    。詎仍不知悔改，其為位在彰化縣竹塘鄉○○村○○街28號
    1樓「陽光選物便利店」負責人，明知未依電子遊戲場業管
    理條例規定辦理營利事業登記，不得經營電子遊戲場業，竟
    未依規定向主管機關辦理營利事業登記，自民國96年9月21
    日為警查獲後至同年10月1日間某日起，基於經營電子遊戲
    場業之犯意，在上開場所擺放附表編號一所示電子遊戲機合
    計15臺（內含IC板19塊，詳如附表），供不特定之顧客把玩
    ，並自96年10月1日起，以每月薪資新臺幣（下同）21000元
    之代價，僱用丙○○（業經本院97年度簡字第351號判處拘
    役30日，緩刑2年確定）擔任店員，負責為顧客兌換代幣，
    並將分數兌換成商品抵用券等工作，而經營電子遊戲場業。
    嗣為警於同年10月31日下午4時40分許持搜索票前往上址搜
    索，當場查獲丙○○及客人詹智傑與朱錦徽，並扣得甲○○
    所有供上開營業所用如附表所示之物，而悉上情。
二、案經彰化縣警察局芳苑分局報告臺灣彰化地方法院檢察署檢
    察官偵查起訴。
    理  由
壹、證據能力部分：
  1.按被告以外之人於審判外之陳述，雖不符前4條之規定，而
    經當事人於審判程序同意作為證據，法院審酌該言詞陳述或
    書面陳述作成時之情況，認為適當者，亦得為證據；當事人
    、代理人或辯護人於法院調查證據時，知有第159條第1項不
    得為證據之情形，而未於言詞辯論終結前聲明異議者，視為
    有前項之同意，刑事訴訟法第159條之5定有明文。本案下列
    引為證據之證人陳述及書證，除證人乙○○之陳述無據能力
    外，被告甲○○及檢察官於本院審理中均不爭執其證據能力
    ，且以之作為證據並無不當，依上揭法條之規定，自均有證
    據能力。
  2.證人乙○○於本院審理時雖證稱：陽光選物便利店的實際負
    責人是吳景德，伊知道被告後面與開店的老闆吳景德有糾紛
    ，後來就沒有再配合，伊知道吳景德最後一次好像不知道二
    林或是竹塘這家查獲後，被告有跟吳景德說他不要再配合，
    吳景德就說要再找一個人配合，去變更等語。然證人乙○○
    既證稱「（問：被告跟吳景德的事為何你知道？）因為被告
    就住在我南投中山路的店裡二樓，因為我都集中在南投，常
    常去店裡泡茶，這些事情是被跟我講的」、「（問：被告與
    吳景德不配合，你都是聽來的？）是」，足認其所證述關於
    被告與吳景德對於陽光選物便利店之經營不再配合之事實，
    係屬傳聞證據，並無證據能力。
貳、實體部分：
一、訊據被告矢口否認有何違法經營電子遊戲場業犯行，辯稱：
    「陽光選物便利店」於96年10月31日被查獲前已經移轉予吳
    景德經營，並非由其經營，伊不認店員丙○○云云。惟查：
  1.上開犯罪事實，業據證人丙○○於96年11月1日警詢時供稱
    ：陽光選物便利店負責人是甲○○，警方搜索時沒有在場，
    伊於96年10月1日到陽光選物便利店工作時就已經有擺放15
    臺電子遊戲機，伊負責讓客人兌換代幣把玩遊戲機臺，口卡
    相片就是負責人甲○○，伊於96年10月1日到「陽光選物便
    利店」擔任店員，每個月薪資21000元，上班時間為下午4時
    到下午12時，是負責人甲○○僱用伊，警方於櫃檯查扣之控
    制機臺電控制器1個、控制密室門鎖搖控制器1個是規避警察
    臨檢，避免為警察查獲時讓遊戲機斷電及讓密室門上鎖用，
    老板告訴伊商品抵用券是客人把玩電玩後，機臺內所剩餘之
    分數可以讓電人換取商品抵用券100分換取100點抵用券，老
    板叫伊直接拿給客人老板就知道如何處理，伊於96年10月20
    日許讓1位客人領過1次1000點抵用券，機臺分數每100分代
    表有100元新臺幣價值等語甚詳（見臺灣彰化地方法院檢察
    署96年度偵字第10135號偵查卷第8至12頁）。並於同日內勤
    檢察官訊問時供稱「（問：是否於96年10月31日下午4時40
    分在竹塘鄉○○村○○路28號陽光便利商店被警方查獲受雇
    於甲○○管理電玩共15臺供不特定人把玩？）是，我自10月
    1日開始該處工作，負責超市門市的部份，但顧客來把玩機
    臺也是向我兌換代幣。」、「（問：如何開分？如何洗分？
    有無賭博行為？）都是以1比1開分，洗分時可以換分數卡給
    顧客，是否能換現金我不清楚，老闆交代我只要負責讓顧客
    換卡就好了，其他的我不用管。」等語（見上開偵查卷第45
    頁）；又於同年11月16日偵查時供稱「（問：月薪多少錢？
    ）約21000元，我還沒有領過，我從10月初開始工作，目前
    我已沒有做了，我現在在診所上班，我去便利商店上班時，
    遙控器就擺在那裡了，只要有人說要進去玩，就可以進去，
    我去上班時擺遊戲機的門本來就是打開的，我去上班時老闆
    自稱甲○○，現在是否可以找到他我不知道。．．．」等語
    在卷（見上開偵查卷第53頁）。再證人丙○○本院審理時亦
    證稱：店裡有提供賭博機台，之前有交代說洗幾分就給客人
    一個卡，伊負責換卡，伊值班時機台都有插電等語在卷。是
    證人丙○○係自96年10月1日受僱於被告，在被告經營之「
    陽光選物便利店」擔任店員，共同經營電子遊戲場業乙情，
    應堪認定。
  2.又證人詹智傑於警詢時證稱其自96年8月中起，前往「陽光
    選物便利店」把玩電子遊戲機4次，總共輸了1000元，搜索
    當日共有3人在場，其與另1名客人在場把玩電子遊戲機，另
    1 名為櫃臺女店員，「陽光選物便利店」經營方式是店內擺
    放一些商品供人購買，1樓後方隔出1間密室供熟悉客人把玩
    ，電玩電源及密室的門由櫃檯以遙控器控制，一般人無法進
    入等語（見臺灣彰化地方法院檢察署96年度偵字第10135號
    偵查卷第13至15頁）。而證人朱錦徽亦於警詢時則證稱其於
    96年10月31日下午4時20分許進入「陽光選物便利店」，購
    買1瓶飲料，向櫃臺兌換200元代幣後，直接走進超商後方密
    室把玩電子遊戲機，警方搜索時有3人在場，伊與另1名客人
    在把玩機台，櫃臺有1名女店員等語（見上開偵查卷第16至8
    頁）。亦可認定「陽光選物便利店」確有擺放電子遊戲機，
    經營電子遊戲場業之事實。
  3.至證人丙○○於本院審理時雖證稱：伊沒有看過法庭上的被
    告，當初應徵時是早班小姐叫什麼小琪與與伊應徵，上班期
    間沒有遇到老闆云云。惟按審理事實之法院於證人之陳述有
    部分前後不符或相互間有所歧異時，究竟何者為可採，仍應
    本其自由心證予以斟酌，非謂一有不符或矛盾，即應認其全
    部不可信。又證人供述之證據前後不符時，究竟何者為可採
    ，事實審法院仍得依證據法則，本於自由心證予以斟酌，作
    合理之比較，定其取捨，若其取捨判斷無從認為確實有違日
    常客觀之經驗法則，自不得指為違背法令，此有最高法院81
    年度臺上字第5303號判決、82年度臺非字第141號判決可參
    。查證人丙○○之上開證述，與其先前於警詢及偵查中供稱
    是負責人甲○○僱用伊，並且交待如何使用商品抵用券等情
    節顯有不符；而依證人丙○○院審理時證稱「（問：96年11
    月1日在芳苑分局竹塘分駐所所製作之筆錄及彰化地檢署偵
    訊時所製作之筆錄，是否都是實話？）是」、「（問：是否
    知道便利商店的老闆是誰？）我看上面牆壁有貼被告的名字
    」、「（問：你在檢察官那邊偵訊時是否說過，你平常的工
    作是收銀及兌換代幣，我去上班時遊戲機的門本來就是開著
    ，我去上班時老闆自稱甲○○？）我應徵的時候早班小姐有
    講過老闆就是甲○○，因為我應徵時有問老闆是誰，早班小
    姐說如果有人問的話，就說老闆是甲○○。」、「（問：你
    說看到店裡上面登記的名字是甲○○，那是什麼？）營利事
    業登記證，當時掛在牆壁上，直到我被查獲之前都掛在牆壁
    上。」、「（問：你在那邊工作期間，老闆有無出現過？）
    不知道誰是老闆，因為我是下午的班，因為與同事還不熟，
    我有問過同事老闆是誰。」、「（問：同事有無跟你說我們
    換老闆了？）沒有。」、「（問：在96年11月16日偵訊時，
    你有談到我去上班時，老闆自稱甲○○，現在是否能找到他
    ，我不知道，是否表示你有見過自稱老闆的人？《提示偵卷
    第53頁並告以要旨》）以前抽屜有通訊錄，上面就寫老闆，
    印象中沒有寫名字。」等語，則證人丙○○之警詢及偵查筆
    錄，既係按其自由意志陳述，並無不實情形，且較為貼近案
    發時點，尚無餘裕思考是否迴護被告等情，而依證人丙○○
    上開證述，亦可認「陽光選物便利店」自96年10月1日證人
    丙○○任職時，迄96年10月31日被查獲前並未更換負責人，
    故證人丙○○於警詢及偵查中證稱被告為「陽光選物便利店
    之負責人」乙情，應為可採，其嗣後於本院審理時改稱未看
    過被告，並未看過老闆云云，顯係避重就輕之詞，尚無可取
    。
  4.另證人乙○○雖證稱伊曾聽被告談過就「陽光選物便利店」
    與吳景德不再配合經營等語，然其證詞內容係聽聞被告陳述
    而來，係屬傳聞證據，不能據以證明被告於本件96年10月31
    日查獲前已將「陽光選物便利店」移轉予吳景德經營。又被
    告於偵查中固否認有違經營電子遊戲場業之犯行，然依其於
    97年12月23日偵查中供稱「（問：之前在96年10月31日是否
    有經營陽光選物便利店？）是，我是租場地展示機臺」、「
    我只是租場地」、「（問：電動是誰的？）是我寄放展示的
    」「（問：96年9月21日是否有同一間店被查獲？）是，檢
    察官問我，我也是如此答」等語（見臺灣彰化地方法院檢察
    署97年度偵字第10790號偵查卷第8至9頁），可認被告並未
    否認其經營陽光選物便利店之事實。則依常情，倘被告於96
    年9月21日前一次被查獲經營電子遊戲場業後，已將「陽光
    選物便利店」移轉予吳景德經營，其理應辦理負責人變更登
    記，或將懸掛之營利事業登記取下，則被告既未變理營利事
    業變更登記，又繼續懸掛其為負責人之營利事業登記證在「
    陽光選物便利店」，甚至於97年12月23日在檢察官訊問其是
    否在96年10月31日前有經營陽光選物便利店時，坦承其有經
    營之事實，此均與常理有違，故被告辯稱其於本件96年10月
    31日被查獲前已將「陽光選物便利店」移轉予吳景德經營云
    云，實難採信。此外，復有彰化縣政府彰縣建商營字第0960
    0290-1號營利事業登記證（「陽光選物便利店」負責人為被
    告）、「陽光選物便利店」內機臺擺放示意圖各1紙、現場
    照片12張在卷可稽，並有扣案如附表所示之物足資佐證。本
    件事證明確，被告所辯係卸責之詞，不足採信，其犯行應堪
    認定。
二、核被告所為，係違反電子遊戲場業管理條例第15條，應依同
    條例第22條規定處斷。其與丙○○有犯意聯絡及行為分擔，
    為共同正犯。又按刑事法若干犯罪行為態樣，本質上原具有
    反覆、延續實行之特徵，立法時既予特別歸類，定為犯罪構
    成要件之行為要素，則行為人基於概括之犯意，在密切接近
    之一定時、地持續實行之複次行為，倘依社會通念，於客觀
    上認為符合一個反覆、延續性之行為觀念者，於刑法評價上
    ，即應僅成立一罪；學理上所稱「集合犯」之職業性、營業
    性或收集性等具有重複特質之犯罪均屬之，例如經營、從事
    業務、收集、販賣、製造、散布等行為概念者是，最高法院
    95年度臺上字第1079號判決可資參照。故被告自96年9月21
    日為警查獲後至同年10月1日間某日起，基於經營電子遊戲
    場業之犯意，在上開場所擺放附表編號一所示電子遊戲機，
    並自96年10月1日僱用丙○○在「陽光選物便利店」共同經
    營電子遊戲場業之行為，本質上具有反覆、延續實行之特徵
    ，應評價認係集合犯，為包括一罪。又被告前因妨害風化案
    件，經法院分別判決有期徒刑1年及1年6月，經合併定應執
    行刑為有期徒刑2年5月確定，於92年6月25日縮短刑期假釋
    出監，並付保護管束，於93年1月6日保護管束期滿未經撤銷
    ，視為執行完畢，有臺灣高等法院被告前案紀錄表1份在卷
    為憑，其於有期徒刑執行完畢，5年內故意再犯本件有期徒
    刑以上之罪，為累犯，應依刑法第47條第1項規定加重其刑
    。爰審酌被告前於96年8月13日下午6時30分許，及同年9月2
    1日下午9時20分許，分別在同一便利商店為警查獲未經許可
    經營電子遊戲場業，經本院96年度斗簡字第657號、97年度
    簡上字第114號判處有期徒刑3月、4月，定應執行刑6月確定
    ，有臺灣高等法院被告前案紀錄表可稽，其竟於查緝過後，
    更張旗鼓，再為本件犯行，顯無視於檢警查緝及相關刑事規
    定、處罰，不具悔意，且犯後猶飾詞卸責，浪費司法資源，
    態度不佳等情，量處有期徒刑6月，並諭知易科罰金之折算
    標準，以示懲戒。
三、扣案如附表所示之物，被告雖否認為其所有，惟該物品係被
    告所有並供與犯本案所用之物，業據同案被告丙○○供述在
    卷，爰依刑法第38條第1項第2款規定宣告沒收。至扣案之差
    勤打卡單3張、10月份月報表1張，係被告為僱用丙○○管理
    所用之物，爰不宣告沒收，併此敘明。
據上論斷，應依刑事訴訟法第299條第1項前段，電子遊戲場業管
理條例第22條、第15條，刑法第11條前段、第28條、第47條第1
項、第41條第1項前段、第38條第1項第2款，判決如主文。
本案經檢察官陳信郎到庭執行職務。
中    華    民    國    98    年    4     月    8     日
                  刑事第五庭    法  官  羅秀緞
以上正本證明與原本無異。
如不服本判決應於收受判決後10日內向本院提出上訴書狀，並應
敘述具體理由。其未敘述上訴理由者，應於上訴期間屆滿後20日
內向本院補提理由書 (均須按他造當事人之人數附繕本)「切勿
逕送上級法院」。
中    華    民    國    98    年    4     月    8     日
                                書記官  林明俊
附錄本案論罪科刑法條：
電子遊戲場業管理條例第22條
違反第 15 條規定者，處行為人 1 年以下有期徒刑、拘役或科或併科新台
幣 50 萬元以上 250 萬元以下罰金。
附表：
1、「ＫＫ猩自動販賣機」電子遊戲機5臺（含IC板5塊）、「超
    越顛峰」1臺（含IC板1塊）、「滿天星」2臺（含IC板4塊）
    、「超級神龍」1臺（含IC板1塊）、「王牌啦啦隊」2臺（
    含IC板4塊）、「水果盤」2臺（含IC板2塊）、「TV GAME」
    1臺（含IC板1塊）、「東方之珠」1臺（含IC板1塊）。
2、電子遊戲機臺電源遙控器1只。
3、擺放電子遊戲機臺之房間遙控器1只。
4、商品抵用券1疊。
5、代幣1包。


司法院資訊處製作；財團法人民間司法改革基金會備份。
